臺灣臺東地方法院民事裁定
111年度執事聲字第11號
聲  請  人  良京實業股份有限公司

法定代理人  平川秀一郎  

相  對  人  曾黃美惠即曾憲川之繼承人


上列聲請人與相對人間清償債務強制執行事件，聲請人對於民國
111年10月21日本院司法事務官所為之111年度司執字第10991號
裁定（下稱原裁定）聲明異議，本院裁定如下：
    主  文
異議駁回。
    理  由
一、按當事人對於司法事務官處理事件所為之終局處分，得於處
    分送達後10日之不變期間內，以書狀向司法事務官提出異議
    。司法事務官認前項異議有理由時，應另為適當之處分；認
    異議為無理由者，應送請法院裁定之。法院認第1項之異議
    為有理由時，應為適當之裁定；認異議為無理由者，應以裁
    定駁回之。前項裁定，應敘明理由，並送達於當事人，民事
    訴訟法第240條之4定有明文。此項規定，依強制執行法第30
    條之1規定準用於強制執行程序。經查，本院111年度司執字
    第10991號清償債務事件，經本院司法事務官於民國111年10
    月21日裁定駁回聲請人強制執行之聲請，聲請人於同年月25
    日收受裁定，並於同年11月4日向本院具狀聲明異議，有本
    院收文戳章在卷可稽，揆諸前開說明，聲請人聲明異議，自
    屬合法，先予敘明。
二、異議意旨略以：本件相對人固得主張僅以繼承所得遺產為限
    ，負清償責任。惟民法第1148條第2項所謂「因繼承所得之
    遺產為限，負清償責任」，解釋上原則應採物的有限責任，
    例外於遺產經處分時，改採人的有限責任，本件債權既經繼
    承人已處分遺產，聲請人於遺產價額範圍內，聲請執行繼承
    人之全部財產，於法自無不合，原裁定為無理由，請求廢棄
    原裁定等語。
三、按繼承人對於被繼承人之債務，以因繼承所得遺產為限，負
    清償責任，民法第1148條第2項定有明文。又按執行名義記
    載債務人於所繼承遺產範圍內負清償責任者，係負以遺產範
    圍為限之物的有限責任。除遺產喪失原形而有與繼承人之固
    有財產混合之情形外，債權人僅得就該遺產本身取償（最高
    法院109年度台聲字第2055號裁定意旨參照）。
四、經查：
　㈠聲請人持本院104年度司執字第2575號債權憑證（原執行名義
    ：本院92年度促字第13069號支付命令，原債權人泛亞商業
    銀行股份有限公司），聲請本院查詢相對人所得財產及郵局
    開戶等資料，然依聲請人即債權人主張相對人即債務人僅於
    繼承被繼承人曾憲川之遺產範圍內，對聲請人負給付責任。
    惟相對人對於第三人之存款債權，依外觀為形式審查，即可
    認顯非曾憲川之遺產，而為相對人之固有財產。且被繼承人
    曾憲川之遺產清冊內並無記載任何存款資料，亦經職權調閱
    本院102年度司繼字第98號卷宗資料審核無誤。另相對人陳
    報主張，聲請人於相對人陳報遺產清冊時，並未於期限內陳
    報債權，且被繼承人之遺產亦已清償已知債務，並無餘額（
    見本院105年度東簡字第84號、105年度簡上字第28號判決參
    照），又兩造均為本院105年度東簡字第84號、105年度簡上
    字第28號確定判決之當事人，「就被繼承人曾憲川之遺產已
    清償已知債務，並無餘額」此爭點，亦已生爭點效。
　㈡次按學說上所謂之爭點效，係指法院於確定判決理由中，就
    訴訟標的以外當事人所主張之重要爭點，本於當事人辯論之
    結果已為判斷時，除有顯然違背法令，或當事人已提出新訴
    訟資料足以推翻原判斷之情形外，於同一當事人就與該重要
    爭點有關所提起之他訴訟，不得再為相反之主張，法院亦不
    得作相反之判斷，以符民事訴訟法上之誠信原則而言（最高
    法院111年度台上字第1111號判決意旨參照）。本院105年度
    東簡字第84號、105年度簡上字第28號確定判決就「就被繼
    承人曾憲川之遺產已清償已知債務，並無餘額」此爭點，已
    生爭點效，聲請人就此爭點有關所提起之他訴訟，不得再為
    相反之主張，本院亦不得作相反之判斷。故被繼承人曾憲川
    之遺產已清償已知債務，並無餘額，自無「繼承遺產範圍」
    可供執行，是本院司法事務官駁回聲請人強制執行之聲請，
    應屬有據，異議意旨指摘原裁定不當，求予廢棄，即屬無理
    。
五、綜上所述，本院司法事務官駁回聲請人強制執行之聲請，於
    法並無不合，異議意旨指摘原裁定為不當，求予廢棄，為無
    理由，應予駁回。
六、依強制執行法第30條之1，民事訴訟法第240條之4第3項後段
    ，裁定如主文。
中　　華　　民　　國　　111 　年　　11　　月　　18　　日
                  民事第一庭  法  官  陳建欽
以上正本係照原本作成。
如不服本裁定應於送達後10日內向本庭提出抗告狀，並繳納抗告
費新臺幣1,000元。
中　　華　　民　　國　　111 　年　　11　　月　　18　　日
                              書記官  張春梅